臺灣新竹地方法院宣示判決筆錄　　　 100年度審易字第197 號
公　訴　人　臺灣新竹地方法院檢察署檢察官
被　　　告　吳敏玉
指定辯護人　本院公設辯護人周凱珍
上列被告因詐欺案件，經檢察官提起公訴（99年度偵字第1078號
）後，聲請本院改依協商程序而為判決，於中華民國100 年7 月
7 日下午4 時在本院刑事第十一法庭宣示判決，出席職員如下：
　　　　　　　　　　　　　　　　　　　審判長法官　邱忠義
　　　　　　　　　　　　　　　　　　　　　書記官　劉依緹
　　　　　　　　　　　　　　　　　　　　　通　譯　邱立杰
法官起立朗讀判決主文、犯罪事實要旨、處罰條文、附記事項，
及告以上訴限制、期間並提出上訴狀之法院，且諭知記載其內容
：
一、主  文：
    吳敏玉犯詐欺取財罪，處有期徒刑壹年陸月。緩刑伍年，並
    應向告訴人志忠支付新臺幣貳佰壹拾萬元（支付方式如
    附表三所示）。
二、犯罪事實要旨：
（一）吳敏玉於民國96年5 月間自任會首，在新竹市○○路○段
      317 巷3 弄33號住處，邀集附表一所示之會員等人，參加
      附表一所示起迄時間、會款金額、開標時間、繳款期限及
      會員情形之互助會，各期會款由吳敏玉收齊後，轉交會款
      予得標會員。詎吳敏玉竟基於意圖為自己不法所有之詐欺
      取財犯意，利用會員彼此間未必相識且大多以電話投標，
      並非全體均親自到場競標之機會，接續於附表二各編號所
      示之會期，向其他活會會員謊稱該期已由其他會員得標，
      致各該活會會員陷於錯誤，而交付當期之活會會款，共計
      詐得新臺幣（下同）147 萬9,000 元。嗣會員志忠（起
      訴書誤載為溫志忠）於98年8 月26日向吳敏玉索取其與鄭
      鍾綷珠、鍾麗環計4 期活會之剩餘4 期會款，因吳敏玉藉
      故拖延，經志忠向其他會員查詢後，始悉上情。
（二）案經志忠訴由臺灣新竹地方法院檢察署檢察官偵查起訴
      。
三、處罰條文：
    刑法第339 條第1 項、第55條前段、第74條第1 項第1 款、
    第2 項第3 款。
四、附記事項：
    倘被告吳敏玉違反上開主文所定負擔情節重大，足認原宣告
    之緩刑難收其預期效果，而有執行刑罰之必要，依刑法第75
    條之1 第1 項第4 款規定，得撤銷其緩刑之宣告，併此敘明
    。
五、協商判決除有刑事訴訟法第455 條之4 第1 項第1 款於本訊
    問程序終結前，被告撤銷協商合意或檢察官撤回協商聲請者
    ；第2 款被告協商之意思非出於自由意志者；第4 款被告所
    犯之罪非第455 條之2 第1 項所定得以協商判決者；第6 款
    被告有其他較重之裁判上一罪之犯罪事實者；第7 款法院認
    應諭知免刑或免訴、不受理者情形之一，及違反同條第2 項
    「法院應於協商合意範圍內為判決；法院為協商判決所科之
    刑，以宣告緩刑或2 年以下有期徒刑、拘役或罰金為限」之
    規定者外，檢察官與被告均不得上訴。
六、如有前項得上訴之情形，得自收受宣示判決筆錄送達之日起
    10日內，向本院提出上訴書狀，上訴於第二審法院。
中    華    民    國   100    年    7     月    7     日
                  刑事第九庭書  記  官        劉依緹
                            審判長法官        邱忠義
以上筆錄正本係照原本作成。
中    華    民    國   100    年    7     月    7     日
                            書  記  官        李念純
附錄本案處罰實體法條全文：
＊刑法第339 條第1 項：
意圖為自己或第三人不法之所有，以詐術使人將本人或第三人之
物交付者，處5 年以下有期徒刑、拘役或科或併科1,000 元以下
罰金。（罰金之貨幣單位改為新臺幣，並提高為30倍）
附表一：
互助會情形：
  （一）起迄時間：96年5 月25日起至98年11 月25日止。
  （二）會款金額：每會2 萬元，採內標制，標金最高3,000 元
        。
  （三）開標日期：每月25日。
  （四）繳款期限：每月28日前繳清。
  （五）會員情形：含會首共31人次。分別為：吳敏玉、張楊錦
        蓮（以「五金蓮」名義參加2 會）、黃清水、黃萬成、
        黃麗華（參加2 會）、黃德祿、黃月娥、林慧芬、林武
        男、林秀金、張義鋒、志忠（參加3 會）、余德墻（
        參加2 會）、賴桶煌（參加3 會）、「周太太」、鄭鍾
        綷珠（以「鍾綷珠」參加）、伍秀琴、陳俊祥、蔡秀琴
        、楊麗婉（參加2 會）、陳銀鑾（以「阿鑾」參加2 會
        ）、鍾麗環（起訴書漏載之）。
附表二：
  ┌──┬──────┬────┬────────────────┐
  │編號│冒標時間    │標息金額│( 標金－標息) ×活會數( 須扣除會│
  │    │與會期      │（單位：│首、該期活會但未收取、死會數)＝ │
  │    │            │新臺幣）│詐得金額                        │
  ├──┼──────┼────┼────────────────┤
  │1   │97年12月25日│3,000元 │（20,000元-3,000元）×（31-1-18 │
  │    │第20期      │        │ ）=20萬4,000元                 │
  ├──┼──────┼────┼────────────────┤
  │2   │98年1 月25日│3,000元 │（20,000元-3,000元）×（31-1-18 │
  │    │第21期      │        │ ）=20萬4,000元                 │
  ├──┼──────┼────┼────────────────┤
  │3   │98年2 月25日│3,000 元│（20,000元-3,000元）×（31-1-18 │
  │    │第22期      │        │ ）=20萬4,000元                 │
  ├──┼──────┼────┼────────────────┤
  │4   │98年3 月25日│3,000元 │（20,000元-3,000元）×（31-1-18 │
  │    │第23期      │        │ ）=20萬4,000元                 │
  ├──┼──────┼────┼────────────────┤
  │5   │98年4 月25日│3,000元 │（20,000元-3,000元）×（31-1-18 │
  │    │第24期      │        │ ）=20萬4,000元                 │
  ├──┼──────┼────┼────────────────┤
  │6   │98年5 月25日│3,000元 │（20,000元-3,000元）×（31-1-18 │
  │    │第25期      │        │ ）=20萬4,000元                 │
  ├──┼──────┼────┼────────────────┤
  │7   │98年6 月25日│3,000元 │（20,000元-3,000元）×（31-1-4  │
  │    │第26期      │        │ -18）=13萬6,000元              │
  ├──┼──────┼────┼────────────────┤
  │8   │98年7 月25日│3,000元 │（20,000 元-3,000 元）×（31-1-5│
  │    │第27期      │        │-18 ）=11萬9,000元              │
  ├──┴──────┴────┴────────────────┤
  │合計147 萬9,000元                                             │
  └───────────────────────────────┘
附表三：
┌───────────────────────────┐
│被告吳敏玉願給付告訴人志忠總計新臺幣（下同）213 萬元│
│，並自民國100 年8 月起至101 年7 月止，按月於每月25日給│
│付2 萬元；自101 年8 月起至105 年7 月止，按月於每月25日│
│給付3 萬元；自105 年8 月起至106 年7 月止，按月於每月25│
│日給付3 萬7,500 元，至清償完畢為止。                  │
└───────────────────────────┘